【裁判字號】    89,易,2022
【裁判日期】    891212
【裁判案由】    違反醫師法
【裁判全文】
臺灣板橋地方法院刑事判決                        八十九年度易字第二二二號
    公  訴  人  臺灣板橋地方法院檢察署檢察官
    被      告  乙○○
    被      告  甲○○
右列被告因違反醫師法案件，經檢察官提起公訴（八十八年度偵字第一七八七三號、
八十九年度偵字第八七五八號），本院判決如左：
    主  文
乙○○共同未取得合法醫師資格，擅自執行醫療業務，處有期徒刑壹年貳月，緩刑肆
年。
甲○○共同未取得合法醫師資格，擅自執行醫療業務，處有期徒刑壹年肆月，緩刑肆
年。
    事  實
一、甲○○與乙○○為姊弟關係，甲○○於民國八十四年三月間，原僱用醫師周金烘
    （另案經判決確定）為名義負責人，在臺北縣中和市○○路三０八號經營「八德
    牙醫診所」，甲○○明知王少峰（另案經判決確定）未取得合法醫師資格，不得
    擅自執行醫療業務，竟與王少峰共同基於犯意之聯絡，自八十四年十月初起，僱
    用王少峰，在上址「八德牙醫診所」，為不特定之病患診療，計有於八十四年十
    一月十四日為羅珮芸；同年十二月十二日為劉彥顯、陳志賢；同年十一月十七日
    為一男性及一男孩（以上二人均姓名、年籍不詳）診療，而擅自執行牙醫醫療業
    務。甲○○亦係未取得合法醫師資格之人，不得擅自執行醫療業務，竟於八十四
    年十月十一日，明知周金烘返回屏東弔唁親友，診所無醫師在場看診時，竟仍對
    求診之病患龔正琳拔除智齒及開立止痛藥，而擅自執行牙醫醫療業務行為。乙○
    ○於其姊甲○○因病住院期間，明知王喬榮（另案經判決確定）未取得合法醫師
    資格，不得擅自執行醫療業務，竟與王喬榮共同基於犯意之聯絡，自八十四年十
    二月初起，僱用王喬榮，在上址「八德牙醫診所」，為不特定之病患診療，計有
    於八十四年十二月十一日為吳麗雲拔牙、同年十二月十二日為江秀珠實施髓腔開
    擴之醫療行為，而擅自執行牙醫醫療業務。
二、案經王少峰、王喬榮、周金烘告發由臺灣板橋地方法院檢察署檢察官偵查起訴。
    理  由
一、訊據被告乙○○、甲○○均矢口否認右揭犯行，被告乙○○辯稱伊僅於伊姊甲○
    ○住院期間，至甲○○經營之「八德牙醫診所」收帳及處理行政事務，並未僱用
    王喬榮在該診所為不特定之病患診療云云；被告甲○○則辯稱：伊出資經營八德
    牙醫診所，周金烘係負責醫師，伊未僱用王少峰在該診所為不特定之病患診療，
    伊也未替病患龔正琳拔除智齒及開立止痛藥云云。
二、經查，
（一）右揭被告甲○○自八十四年十月初起，僱用王少峰，在上址「八德牙醫診所」
      ，為不特定之病患診療，而擅自執行牙醫醫療業務；及被告乙○○自八十四年
      十二月初起，僱用王喬榮，在上址「八德牙醫診所」，為不特定之病患診療，
      擅自執行醫療業務之犯罪事實，業據告發人王喬榮、王少峰、周金烘於偵查中
      指證綦詳（見四三一ｏ號偵卷第三十二頁反面、第三十三頁正面、一七八七三
      號偵卷第十八頁反面、第十九頁正面、第二十七頁反面、第二十八頁正面）；
      核與證人許嘉琪於偵查中所證王喬榮、王少峰係被告乙○○僱用、「八德牙醫
      診所」係由被告乙○○在經營等情大致相符（見一七八七三號偵卷第四十六頁
      反面、第四十七頁正、反面）。是上開犯罪事實，堪予認定。
（二）告發人王少峰，自八十四年十月初起，在上址「八德牙醫診所」，為不特定之
      病患診療，計有於八十四年十一月十四日為羅珮芸；同年十二月十二日為劉彥
      顯、陳志賢；同年十一月十七日為一男性及一男孩（以上二人均姓名、年籍不
      詳）診療，而擅自執行牙醫醫療業務；及告發人王喬榮，自八十四年十二月初
      起，在上址「八德牙醫診所」，為不特定之病患診療，計有於八十四年十二月
      十一日為吳麗雲拔牙、同年十二月十二日為江秀珠實施髓腔開擴之醫療行為，
      而擅自執行牙醫醫療業務等事實；查業經本院八十五年度易字第五七九五號及
      台灣高等法院八十六年上易字第四一六二號被告王少峰、王喬榮、周金烘等違
      反醫師法等案件審理時查明屬實，並經判處罪刑確定，且已執行完畢，亦有上
      開案件起訴書、判決書附卷足稽。
（三）被告甲○○於八十四年十月十一日，明知周金烘返回屏東弔唁親友，診所無醫
      師在場看診時，竟仍對求診之病患龔正琳拔除智齒及開立止痛藥，而擅自執行
      牙醫醫療業務行為之犯罪事實，業據證人即病患龔正琳於偵查中證述綦詳（見
      一七八七三號偵卷第五十五頁反面、第五十六頁正面）；核與告發人周金烘於
      偵查中所供八十四年十月十一日，因伊妹之婆婆過世，故返回屏東弔唁，不在
      診所等情相符（見一七八七三號偵卷第六十六頁正面）。是上開犯罪事實，亦
      堪予認定。
（四）按凡以治療、矯正、或預防人體疾病、傷害、殘缺為目的，所為的診察、診斷
      及治療，或基於診察、診斷結果，以治療為目的，所為的處方、用藥、施術或
      處置等行為均屬醫療行為，是為病患問診、注射藥劑、開處方等均應屬醫師法
      第二十八條所稱之醫療業務；又未具醫師資格，執行醫療業務者，即為「擅自
      」，醫院診所輔助人員未經醫師指示，逕自執行任何醫療行為，或於醫師在場
      時，執行應由醫師親自執行之醫療行為，均屬擅自執行醫療業務。被告甲○○
      及告發人王少峰、王喬榮均未取得合法醫師資格，竟為病患拔除智齒、開立止
      痛藥及清洗牙結石等醫療行為，自屬擅自執行醫師之醫療業務，殆無疑義。綜
      上，被告二人所辯，核均屬避重就輕卸責之詞，不足採信。本件事證明確，被
      告犯行均堪以認定。
三、核被告二人所為，均係犯醫師法第二十八條第一項前段之罪。被告乙○○與告發
    人王喬榮、被告甲○○與告發人王少峰（就告發人王少峰未取得合法醫師資格，
    擅自執行醫療業務部分）之間就所犯上開之罪，分別互有犯意聯絡及行為分擔，
    均應成立共同正犯。爰分別審酌被告等之素行，犯罪之動機、目的、手段、所生
    危害及犯後態度等一切情狀，各量處如主文所示之刑，以示懲儆。查被告二人前
    均未曾受有期徒刑以上刑之宣告，有臺灣高等法院檢察署刑案紀錄檢覆表在卷可
    稽，經此教訓應知警惕，當無再犯之虞，本院因認對被告二人所處之刑，均以暫
    不執行為適當，爰均併予宣告緩刑四年，以啟自新。
據上論斷，應依刑事訴訟法第二百九十九條第一項前段，醫師法第二十八條第一項前
段，刑法第十一條前段、第二十八條、第七十四條第一款，判決如主文。
本案經檢察官潘翠雪到庭執行職務。
中    華    民    國      八十九    年      十二      月    十二      日
                                      臺灣板橋地方法院刑事第五庭
                                          法  官   呂  安  樂
右正本證明與原本無異
如不服本判決應於送達後十日內向本院提出上訴狀
                                          書記官   陳  玉  嬋
中    華    民    國      八十九    年        十二    月    十二      日
附錄本案論罪科刑法條全文
醫師法第二十八條
未取得合法醫師資格，擅自執行醫療業務者，處一年以上三年以下有期徒刑，得併科
新台幣三萬元以上十五萬元以下罰金，其所使用之藥械沒收之。但合於左列情形之一
者，不在此限：
一  在中央衛生主管機關認可之醫院，於醫師指導下實習之國內醫學院、校學生或畢
    業生。
二  在醫療機構於醫師指示下之護士﹑助產士或其他醫事人員。
三  合於第十一條第一項但書規定者。
四  臨時施行急救者。
犯前項之罪因而致人傷害或死亡者，應依刑法加重其刑至二分之一，並負損害賠償之
責。


司法院資訊處製作；財團法人民間司法改革基金會備份。
